臺北高等行政法院判決
                                      100年度簡字第245號
原      告　李權仁
被      告　桃園縣政府
代　表　人　吳志揚（縣長）住同上
上列當事人間食品衛生管理法事件，原告不服行政院衛生署中華
民國100年3月31日衛署訴字第1000003556號訴願決定，提起行政
訴訟，本院判決如下：
    主  文
原告之訴駁回。
訴訟費用由原告負擔。
　　事實及理由
一、程序事項：
    本件因屬不服行政機關所為罰鍰處分而涉訟，其標的之金額
    為新臺幣（下同）4 萬元，係在40萬元以下，依行政訴訟法
    第229 條第1 項第2 款規定，應適用簡易程序，本院並依同
    法第233 條第1 項規定，不經言詞辯論，逕行裁判。
二、事實概要：
    原告經澎湖縣政府衛生局查獲其於民國（下同）99年9月4日
    在電腦網站（網址：http：//goods.ruten.com.tw/item/sh
    ow?00000000000000 ）刊登「天然複合酵素」產品廣告，內
    容宣稱「針對失眠、頻尿、便秘、脹氣困擾者的愛用與支持
    」等文詞，經移送被告所屬衛生局查證認該廣告涉及誇張、
    不實，被告乃以原告違反食品衛生管理法第19條第1 項規定
    ，依同法第32條第1 項前段規定，於99年12月7 日以府衛食
    字第0990015133號行政裁處書處4 萬元罰鍰。原告不服，經
    提起訴願遭駁回，遂提起本件行政訴訟。
三、本件原告主張：
    原告經詢問澎湖縣政府衛生局，已從法規中尋找正確詞句，
    並把非有意加諸的錯誤字眼更正。原告以為初犯立即改正即
    可，卻遭處高額罰鍰，實無力負擔等情。並聲明求為判決撤
    銷訴願決定及原處分。
四、被告則以：
    原告於露天拍賣網刊登系爭違規產品，已可使不特定多數人
    知悉其宣傳內容，進而達到招徠商業利益之效果，確已構成
    廣告行為。原告在網路上刊登食品廣告進行販售，自應主動
    瞭解相關法令規定，以保障消費者知的權利及健康。被告念
    其初犯，且食品衛生管理法第19條、第32條第1 項未有限期
    改善之規定，予以裁罰4 萬元，已為法定罰鍰之最低額度，
    應屬從輕等語，資為抗辯。並聲明求為判決駁回原告之訴。
五、本院之判斷：
　(一)按「對於食品、食品添加物或食品用洗潔劑所為之標示、宣
    傳或廣告，不得有不實、誇張或易生誤解之情形。」「違反
    第19條第1 項或第3 項規定者，處新臺幣4 萬元以上20萬元
    以下罰鍰；……。」為食品衛生管理法第19條第1 項及第32
    條第1 項前段所明定。次按行政院衛生署95年4 月12日衛署
    食字0950014498號函釋：「依據消費者保護法施行細則第23
    條規定：廣告指利用電視、廣播、影片、幻燈片、報紙、雜
    誌、傳單、海報、招牌、牌坊、電腦、電話傳真、電子視訊
    、電子語音或其他方法，可使不特定多數人知悉其宣傳內容
    之傳播。透過各種媒體管道（包含網際網路之連結），可使
    不特定多數人知悉其宣傳內容，進而達到招徠商業利益之效
    果，即構成廣告行為。若廣告內容有涉及違反食品衛生相關
    法令之規定者，即屬違法。」95年4 月13日衛署食字第0950
    014814號函釋：「……廣告行為之構成，係可使不特定多數
    人知悉其宣傳內容，進而達到招徠商業利益之效果。故網站
    中如有販售特定產品，則該網站內所有網頁，以及可連結之
    網站、網頁、網址等內容，均屬於廣告範疇，若有涉及違反
    食品衛生相關法令之規定者，即屬違法。」係行政院衛生署
    本於中央衛生主管機關職權，為適用前揭食品衛生管理法第
    19條相關規定所為之釋示，核與上開法律規定無違，並無違
    反法律保留原則，自得予以適用。
  (二)經查，本件原告經澎湖縣政府衛生局查獲其於99年9月4日在
    電腦網站（網址：http：//goods.ruten.com.tw/item/show
    ?00000000000000 ）刊登「天然複合酵素」產品廣告，內容
    宣稱「針對失眠、頻尿、便秘、脹氣困擾者的愛用與支持」
    等文詞，為原告所不爭執，並有系爭廣告網頁影本、原告約
    談紀錄附卷可稽（見原處分卷第9-10頁、第13頁），以上開
    廣告內容以觀，其整體傳達予消費者之訊息，係強調服用「
    天然複合酵素」有改善失眠、頻尿、便秘、脹氣之功能，涉
    及誇大產品之食用效果，系爭廣告涉及誇張、不實，違反食
    品衛生管理法第19條第1 項規定，原告之違章行為，洵堪認
    定。從而，被告依同法第32條第1 項前段規定處原告4 萬元
    罰鍰，於法並無不合。
  (三)原告雖主張其以為初犯立即改正即可，卻遭處高額罰鍰，實
    無力負擔云云。惟按法律公布後，人民即有遵守之義務；行
    政罰法第8 條亦規定：「不得因不知法規而免除行政處罰責
    任。但按其情節，得減輕或免除其處罰。」而行政機關對於
    行為人違反行政法上義務之行為，於法定額度內所科予之裁
    罰數額，係屬行政機關裁量權限之行使，除有違法裁量之情
    事外，行政法院自應尊重其裁量結果。查本件被告以原告違
    章行為成立，經審酌其違章情狀，對之裁處食品衛生管理法
    第32條第1 項所定最低額度之罰鍰，已屬從輕，尚無違法。
    原告所稱無力負擔罰鍰乙節雖屬可憫，惟尚難執為免除處罰
    之論據。原告之主張，洵不足採。
六、綜上所述，原告所訴委無足採，被告以原告在網站上刊登「
    天然複合酵素」產品廣告，內容宣稱「針對失眠、頻尿、便
    秘、脹氣困擾者的愛用與支持」等文詞涉及誇張、不實，違
    反食品衛生管理法第19條第1 項規定，爰依同法第32條第1
    項前段規定，處原告4 萬元罰鍰，於法並無違誤，訴願決定
    予以維持，亦無不合。原告仍執前詞，訴請撤銷，為無理由
    ，應予駁回。
七、據上論結，本件原告之訴為無理由，依行政訴訟法第233 條
    第1 項、第98條第1 項前段，判決如主文。
中　　華　　民　　國　　100　 年　　5　　 月　　30　　日
　　　　　　　　　臺北高等行政法院第二庭
                                    法  官　陳姿岑
上為正本係照原本作成。
本件以訴訟事件所涉及之法律見解具有原則性者為限，始得於本
判決送達後20日內向本院提出上訴狀並表明上訴理由，如已於本
判決宣示後送達前提起上訴者，應於判決送達後20日內補具上訴
理由（均按他造人數附繕本），且經最高行政法院許可後方得上
訴。
中　　華　　民　　國　　100　 年　　5　　 月　　30　　日
 　　　　　　　　　　 　　          書記官  李依穎